臺灣高雄地方法院刑事判決　　　　　　　　　　　　九十一年度易字第二九四八號
　　公　訴　人　臺灣高雄地方法院檢察署檢察官
　　被　　　告　乙○○
右列被告因違反動產擔保交易法案件，經檢察官提起公訴（九十一年度偵字第一七一
九四號），本院判決如左：
    主  文
乙○○無罪。
    理  由
一、公訴意旨略以：被告乙○○於民國九十年四月十一日，以動產擔保交易附條件買
    賣之方式，向聲寶股份有限公司（下稱聲寶公司）購買冷氣機一台，為動產擔保
    交易之債務人，約定總價金新台幣（下同）四萬元，分十五期給付，每月一期，
    頭期款三千一百元，以後每期付款二千六百五十元，標的物存放地點為高雄縣鳥
    松鄉○○路一四五之十號，在價金未付清之前，標的物所有權仍屬於出賣人所有
    ，買受人僅得依約占有使用，不得任意遷移或為其他處分。詎被告在取得標的物
    之後，僅付款十期，即拒不付款，意圖為自己不法之利益，將該標的物贈與其不
    詳姓名之友人使用，致生損害於聲寶公司，因認被告涉有違反動產擔保交易法第
    三十八條之罪嫌。
二、按犯罪事實應依證據證據認定之，無證據不得推定其犯罪事實，刑事訴訟法第一
    百五十四條定有明文。又事實之認定，應憑證據，如未能發現相當證據，或證據
    不足以證明，自不能以推測或擬制之方法，為裁判基礎（最高法院四十年台上字
    第八六號判例參照）。又按動產擔保交易法係以動產擔保交易之債務人，意圖不
    法之利益，將標的物遷移、出賣、出質、移轉、抵押或為其他處分，致生損害於
    債權人為構成要件，是行為人於主觀上需有為不法利益之意圖，於客觀上需有將
    標的物遷移、出賣、出質、移轉、抵押或為其他處分之行為，始得論以該條之罪
    。公訴人認被告涉有違反動產擔保交易法之犯行，係以告訴人聲寶公司之代理人
    甲○○之指述為其主要之依據。訊據被告則堅詞否認有何公訴人所指之犯行，辯
    稱：伊在九十年七、八月搬到友人家居住，所以把動產擔保交易標的冷氣機一起
    搬過去，後來伊搬離友人家中時，就把冷氣送給朋友，當時伊還有繳錢，是後來
    伊沒有工作，才從九十一年二月開始沒有繳款等語。
三、經查，被告係於九十年四月十一日，以動產擔保交易附條件買賣之方式，向聲寶
    公司購買冷氣機一台，約定總價金四萬元，分十五期給付，每月一期，頭期款三
    千一百元，以後每期付款二千六百五十元，標的物存放地點為高雄縣鳥松鄉○○
    路一四五之十號，及其僅付款十期，且未將動產擔保交易標的放置於約定地點之
    事實，業經告訴人聲寶公司之代理人甲○○指述在卷，且為被告所不否認，並有
    聲寶牌附條件買賣契約書一紙在卷可參；而被告係於九十年七至八月間，將系爭
    冷氣機搬離約定地點，並贈與友人王化中之弟等情，已經被告供述在卷，是時被
    告仍有正常繳交分期款，並繼續繳交長達五至六月左右，足認被告於將系爭冷氣
    機贈與友人時，並無不法利益之意圖；且依雙方契約所定，本件動產擔保交易標
    的係分十五期給付，除頭期款三千一百元外，每月給付一期，每期給付二千六百
    五十元，有聲寶牌附條件買賣契約書一紙在卷可佐，以被告已經給付十期，其所
    給付之金額已佔全部價款之三分之二以上，給付之期間亦已接近一年，被告僅需
    再給付五期即可取得系爭動產擔保交易標的之所有權，是被告辯稱係因事後失業
    始無力給付，並非不可能。從而，以被告係於九十年七、八月間將系爭冷氣機贈
    與他人，是時被告均有正常繳交分期款，並仍繼續繳交高達五至六期，顯見被告
    於處分系爭冷氣機之當時，並無不法利益之意圖，縱其事後有未依約繳款之情事
    ，亦與動產擔保交易法第三十八條之構成要件不符。此外，本院復查無其他積極
    證據足認被告確有公訴人所指之犯行，不能證明被告犯罪，依法應無罪之諭知。
據上論斷，應依刑事訴訟法第三百零一條第一項，判決如主文。
中      華      民      國      九十一      年      九    月    三十    日
                                  臺灣高雄地方法院刑事庭
                                      法  官    曾  淑  娟
右正本證明與原本無異。
如不服本判決，應於判決送達後十日內，向本院提出上訴狀。
                                      書記官    呂  怜  勳
中      華      民      國      九十一      年      九    月    三十    日
